臺灣彰化地方法院交通事件裁定　　　　100年度交聲字第461號
移送機關即
原處分機關　交通部公路總局臺中區監理所彰化監理站
異　議　人
即受處分人　馬宗河
上列聲明異議人因違反道路交通管理處罰條例案件，對於交通部
公路總局臺中區監理所彰化監理站於民國100年2月16日所為處分
（原處分案號：彰監四字第裁64-I00000000號裁決書），聲明異
議，本院裁定如下：
    主  文
原處分撤銷。
馬宗河自用一般小客車駕駛人，駕駛自用一般小客車，經測試檢
定酒精濃度超過規定標準，記違規點數五點，並應接受道路交通
安全講習。
    理  由
一、原處分機關略以：聲明異議人即受處分人馬宗河（下稱異議
    人）於民國98年11月9 日22時11分許，駕駛車牌號碼5101-W
    G 號自用一般小客車，行經彰化縣福興鄉○○村○○街75號
    前時，因酒後駕車，經警施以酒精濃度檢測，測得酒測值為
    1. 21MG/L ，為彰化縣警察局鹿港分局警員以彰警交字第I0
    0000 000號舉發違反道路交通管理事件通知單依法舉發，並
    於100 年2 月16日以彰監四字第裁64－I00000000 號裁決書
    ，裁處罰鍰新臺幣（下同）49,500元，記違規點數5 點並施
    以道安講習，於法應無不合等語。
二、聲明意旨略以：其於上開時、地酒後駕車之行為，業經臺灣
    彰化地方法院刑事簡易判決判處拘役59日，原處分機關另為
    本件裁罰，有違一事不二罰原則，為此聲明異議，請求撤銷
    原處分等語。
三、按汽車駕駛人飲用酒類或其他類似物後，其吐氣所含酒精濃
    度超過每公升0.25毫克或血液中酒精濃度超過百分之0.05以
    上者，不得駕車。汽車駕駛人，駕駛汽車經測試檢定酒精濃
    度超過規定標準者，處1 萬5,000 元以上6 萬元以下罰鍰，
    並當場移置保管其車輛及吊扣其駕駛執照1 年，駕駛人並應
    接受道路交通安全講習。另按領有汽車駕駛執照之汽車駕駛
    人，除駕駛聯結車、大客車、大貨車外之非其駕駛執照種類
    之車輛，違反本條例及道路交通安全規則之規定，應受吊扣
    駕駛執照情形時，無因而肇事致人受傷或重傷者，記違規點
    數5 點。但一年內違規點數共達6 點以上或再次應受吊扣駕
    駛執照情形者，併依原違反本條例應受吊扣駕駛執照處分規
    定，吊扣其駕駛執照。道路交通安全規則第114 條第2 款、
    道路交通管理處罰條例第35條第1 項第1 款、第24條第1 項
    第2 款、第68條第2 項、第3 項分別定有明文。
四、經查：
(一)、本件異議人於98年11月9 日22時11分許，駕駛車牌號碼5101
    - WG號自小客車，行經彰化縣福興鄉○○村○○街75號前時
    ，因「酒後駕車肇事酒測值1.21MG-L」之違規，經警舉發等
    情，為異議人所不否認，並有上開舉發通知單影本在卷可稽
    ，是異議人飲用酒類後，於上開時間駕駛前揭自小客車，經
    員警測試檢定有酒精濃度超過規定標準即吐氣所含酒精濃度
    超過每公升0.55毫克以上之事實，應堪認定。從而，彰化縣
    警察局鹿港分局員警以其有違反道路交通管理處罰條例第35
    條第1 項第1 款規定之行為，製作違反道路交通管理事件通
    知單（單號：00000000號）予以舉發，因異議人領有營業大
    貨車駕照，酒後駕駛一般自用小客車，原處分機關交通部公
    路總局臺中區監理所彰化監理站於100 年2 月16日以現行之
    道路交通管理處罰條例第68條規定，裁處其罰鍰49500 元，
    記違規點數5 點，並施以道安講習。
(二)、惟因基於法安定性原則，行為人之一行為在同一制裁目的下
    ，除處罰之種類不同，必須採用不同之處罰方法，以達處罰
    目的所必要者外，僅以一制裁為原則，不得重複處罰，若重
    複處罰，因將破壞法秩序之安定及違背人民之善意信賴，且
    逾越必要程度，超過行為人就該行為所應受之處罰，而違反
    比例原則。故行政罰法第26條：「一行為同時觸犯刑事法律
    及違反行政法上義務規定者，依刑事法律處罰之。但其行為
    應處以其他種類行政罰或得沒入之物而未經法院宣告沒收者
    ，亦得裁處之。前項行為如經不起訴處分或為無罪、免訴、
    不受理、不付審理之裁判確定者，得依違反行政法上義務規
    定裁處之。」規定，係行政罰法鑑於行政罰與刑罰同屬對於
    不法行為之制裁，且因刑罰之制裁功能強於行政罰，刑罰之
    處罰程序並較行政罰嚴謹等立論，揭示行政罰與刑罰間亦適
    用一行為不二罰原則，僅於刑罰不能達到相同或可代替之功
    能者為限，始得再加以行政處罰（如罰鍰以外之沒入或其他
    種類之行政罰，因兼具維護公共秩序之作用，為達行政目的
    ，行政機關仍得併予裁處，或者如前開條文第二項所示，已
    無一事二罰疑慮之情形時，得依違反行政法上義務之規定裁
    處）。
(三)、異議人上開酒後駕車行為，雖經檢察官依刑事訴訟法第253
    條之2 第1 項第4 款規定為緩起訴處分，並命異議人向公益
    團體捐款，然因異議人未於履行期間內依規定履行，嗣經檢
    察官依刑事訴訟法第253 條之3 第1 項第3 款規定撤銷緩起
    訴處分後，另向本院聲請簡易判決處刑，經本院於99年9 月
    17日以99年度交簡字第1258號刑事簡易判決判處異議人拘役
    59日，如易科罰金，以1,000 元折算1 日確定，此有異議人
    之臺灣高等法院被告前案紀錄表1 份在卷可稽。是異議人上
    開酒後駕車行為，既經本院依刑事法律之規定予以判處拘役
    ，揆諸前開一行為不二罰原則，自不宜再依道路交通管理處
    罰條例第35條第1 項第1 款規定科處罰鍰，原處分機關漏未
    斟酌及此，而對異議人裁處罰鍰49,500元，自有未當。至於
    聲明異議效力所及之裁處記違規點數五點及施以道安講習部
    分，則與行政罰法第26條第1 項但書規定相符，並無違誤，
    故異議人此部分聲明異議無理由。綜上，原處分既有上述於
    法未洽之處，自應由本院將原處分撤銷，並諭知如主文第2
    項所示之處罰，以期適法。
五、據上論斷，應依道路交通管理處罰條例第87條第2 項前段、
    道路交通案件處理辦法第19條前段，裁定如主文。
中    華    民    國    100     年    4     月  18   日
                         交通法庭    法 官  鮑慧忠
以上正本證明與原本無異。
如不服本裁定，應於裁定送達後五日內向本院提出抗告狀(須附
繕本 )。
中    華    民    國   100    年    4     月    18    日
                                    書記官  林子惠